【裁判字號】    98,上訴,392
【裁判日期】    980325
【裁判案由】    毒品危害防制條例
【裁判全文】
臺灣高等法院刑事判決                 98年度上訴字第392號
上  訴  人  臺灣士林地方法院檢察署檢察官
被      告  甲○○
選任辯護人  林振堆律師
上列上訴人因被告違反毒品危害防制條例案件，不服臺灣士林地
方法院96年度重訴字第11號，中華民國97年9月30日第一審判決
（起訴案號：臺灣士林地方法院檢察署95年度偵字第5053號），
提起上訴，本院判決如下：
    主  文
上訴駁回。
    理  由
一、公訴意旨略以：被告甲○○與某不詳年籍姓名、綽號「大仔
    」之成年男子，共同基於意圖販賣毒品之犯意聯絡，於95年
    4 月4 日下午1 時許，在臺北市○○區○○路6 之1 號2 樓
    住處，由該綽號「大仔」之成年男子，交付第一級毒品海洛
    因8 包（驗餘純質淨重220.78公克，偵查卷第134 頁）、第
    二級毒品大麻1 包（驗餘淨重0.74公克，偵查卷第135 頁）
    、第二級毒品甲基安非他命6 包（驗前純質淨重195.92公克
    ，偵查卷第143 頁）予甲○○，要甲○○代為尋找販毒對象
    ，並交付新臺幣（下同）10萬元予甲○○作為尋找販毒對象
    之酬勞，甲○○於收受10萬元後，應允代為尋找對象販毒，
    在未尋獲販毒對象前，即經警據報循線追查，於95年4 月4
    日下午5 時50分許，在上址查獲甲○○、林鋒（冒用「林衝
    」之名應訊）、徐銘祥、徐景蜂等人，並扣得甲○○持有尚
    未賣出之上揭第一級毒品海洛因8 包、第二級毒品大麻1 包
    、第二級毒品甲基安非他命6 包、分裝夾鍊袋3 包、葡萄糖
    1 包、研磨機2 臺、湯匙2 個、電子磅秤1 個及販賣毒品所
    得現金10萬元，因認被告涉犯毒品危害防制條例第4 條第1
    項、同條第2 項之販賣第一級毒品、第二級毒品罪嫌云云。
二、按犯罪事實應依證據認定之，無證據不得認定其犯罪事實，
    又不能證明被告犯罪者，應諭知無罪判決，刑事訴訟法第15
    4 條、第301 條第1 項分別定有明文。而刑事訴訟上證明之
    資料，無論為直接證據或間接證據，均須達於通常一般之人
    均不致有所懷疑，而得確信其真實之程度，始得據為有罪之
    認定，若其關於被告是否犯罪之證明未能達此程度，而有合
    理之懷疑存在，致使無從形成有罪之確信，根據「罪證有疑
    ，利於被告」之證據法則，即不得據為不利被告之認定（最
    高法院76年度臺上字第4986號判例參照）；次按刑事訴訟法
    第156 條第2 項規定：被告或共犯之自白，不得作為有罪判
    決之唯一證據，仍應調查其他必要之證據，以察其是否與事
    實相符。立法旨意乃在防範被告或共犯自白之虛擬致與真實
    不符，故對自白在證據上之價值加以限制，明定需藉補強證
    據以擔保其真實性。所謂補強證據，係指除該自白本身之外
    ，其他足以證明該自白之犯罪事實確具有相當程度真實性之
    證據而言，雖所補強者，非以事實之全部為必要，但亦須因
    補強證據之質量，與自白之相互利用，足使犯罪事實獲得確
    信者，始足當之。故被告之自白，雖係出於自由意志所為之
    陳述，惟如無法經由補強證據之擔保作用，達到足以使一般
    人對其自白之內容獲得確信之程度，仍不得資為犯罪證據。
三、公訴人認被告涉犯販賣第一級、第二級毒品罪嫌，無非係以
    被告於95年4 月5 日偵訊時之自白、證人林鋒於警、偵訊之
    證述及上開扣案毒品、現金10萬元為據。訊據被告甲○○堅
    決否認上開犯行，辯稱：當天伊約林鋒來住處，係為向林鋒
    購買毒品海洛因半兩，價格為10萬元，林鋒拿出毒品海洛因
    供伊試用，伊試用後便交付10萬元予林鋒，員警查獲之黑色
    手提袋係林鋒帶來，非伊所有，警方搜索時房間桌面上之毒
    品海洛因、該黑色手提袋內之毒品大麻、甲基安非他命均係
    林鋒所有，黑色手提袋內之10萬元係伊付給林鋒購買毒品海
    洛因之價款，林鋒將該款項放在黑色手提袋內；林鋒於警方
    搜索後，拜託伊不要說出真相，伊始於偵查中捏造綽號「大
    仔」之人，謊稱毒品及10萬元係「大仔」交付予伊幫忙處理
    ，實際上伊係為掩飾林鋒販賣毒品之犯行；伊有施用毒品海
    洛因、甲基安非他命，但並未販賣毒品等語。其辯護人辯稱
    ：本件同時遭員警查獲之證人徐銘祥、徐景蜂均證稱未向被
    告購買毒品，證人即林鋒之女友彭靚閔亦證稱在搜索時其向
    警方表示扣案毒品、現金10萬元均為彭靖閔所有，而非被告
    所有，被告並無販賣毒品犯行等語。經查：
(一)本件警方持搜索票於被告上址住處查獲扣得毒品海洛因8 包
    、毒品甲基安非他命6 包、毒品大麻1 包、吸食大麻用小型
    煙斗1 支、現金10萬元、電子磅秤等物，有扣押物品目錄表
    1 份在卷可稽（偵查卷第56、57頁），上開扣案毒品，經鑑
    驗分別含毒品海洛因、大麻、甲基安非他命成分，有法務部
    調查局95年5 月26日調科壹字第040004331 號、95年5 月18
    日調科壹字第040004332 號鑑定通知書、內政部警政署刑事
    警察局95年6 月5 日刑鑑字第0950049170號鑑定書各1 份在
    卷可稽（偵查卷第134 、135 、143 頁），此部分事實，固
    堪認定。
(二)次查，被告於95年4 月5 日經檢察官第1 次偵訊時供稱：扣
    案物品係其朋友置於黑色手提袋內寄放在伊住處，該朋友一
    見面就給伊10萬元，伊不敢收，表示生活雖然過得苦，也不
    能這樣跟朋友拿錢，該人即說其有一些毒品，如果伊有辦法
    幫忙處理，幫其賺一些錢，就不會拿錢拿得不安心，伊認為
    該人係要幫伊，並未嚴峻拒絕，認為可以幫忙問看看，就先
    將10萬元放回黑色手提袋；嗣該朋友接到電話離開伊住處，
    伊尚未與該人討論毒品重量、販賣價格等細節，該人表示等
    一下再回來，隨後員警即前來搜索，該朋友叫「阿國」，伊
    都叫其「大仔」，「阿國」曾賣毒品予伊，不會將真實姓名
    告訴伊云云（原審卷第78至82頁）；於95年6月29日檢察官
    第2次偵訊時，被告改稱：扣案毒品係林鋒（冒名「林衝」
    ）帶去伊住處，本來是放在林鋒車上，林鋒女友要先離開，
    將毒品拿上來交給林鋒，林鋒說其父病重，叫伊不要供出毒
    品是林鋒的云云（偵查卷第129頁）；於95年7月13日檢察官
    第3次偵訊時，被告供稱：扣案毒品是林鋒的，是林鋒女友
    從車上拿到伊住處，林鋒將東西放在桌子旁邊，拿出幾包毒
    品放在桌上，扣案大包的錢是林鋒的（指37萬8,000元現金
    ），另外10萬元從黑色手提袋拿出來，應該也是林鋒的錢云
    云（偵查卷第145頁）；嗣於95年9月12日檢察官同時傳訊被
    告與林鋒時，被告又供稱：已記不清楚毒品是誰帶到伊住處
    ，可能是陳延明帶去，陳延明當天也有到其住處云云（偵查
    卷第154頁），自上揭被告於偵查中之歷次供述，可徵被告
    雖於第1次偵訊時，自白扣案毒品為「大仔」交付，並預付
    被告10萬元作為販賣毒品酬勞，惟自第2次偵訊時起，被告
    就扣案毒品究係何人所有，先後改稱係林鋒、陳延明所有，
    並改稱裝有扣案10萬元現金之黑色手提袋係林鋒攜至其住處
    ，為林鋒所有，被告之自白前後顯不一致；另依被告自白稱
    ：綽號「大仔」之人將毒品、現金10萬元交予被告後隨即離
    開云云，惟扣案之毒品海洛因8包重達220.78公克、甲基安
    非他命6包重達195.92公克，數量非微，市場價格不菲，而
    被告於案發時與他人合夥從事文具批發業，每月約須花費3
    萬至5萬元吸毒，家中經濟、小孩扶養費尚須靠父親資助，
    經被告供述在卷（原審卷第406、407頁），衡以被告上開收
    入狀況，其應無資力1次向「大仔」購進扣案之毒品，「大
    仔」何致同意將數百公克之毒品平白交給被告？又若「大仔
    」與被告共同販賣毒品，則於毒品尚未實際販出之前，「大
    仔」又豈致預先付給被告10萬元酬勞？是被告上開自白顯有
    違常情，其稱扣案毒品、現金10萬元係「大仔」之人交予伊
    ，是否屬實，即非無疑。
(三)證人即承辦本案之員警劉衍奇證稱：查獲之毒品海洛因置於
    小桌子之桌面，桌面上之PUMA牌包包內放有1 包大包之毒品
    海洛因，其餘之散裝海洛因放置於桌面，如偵查卷第60頁左
    上角照片、同頁左下角照片所示，毒品甲基安非他命6 包、
    現金10萬元、吸食大麻用之煙斗1 支、毒品大麻1 包、分裝
    夾鍊袋等物係在小桌旁之黑色手提袋內查獲，該黑色手提袋
    之尺寸比電腦螢幕大一些，有提帶，材質已不記得，如偵查
    卷第60頁右下角照片所示，該黑色手提袋非違禁物故未扣案
    ，上開物品因在被告住處查獲，扣押物品目錄表上所有人、
    持有人始均記載被告甲○○等語（原審卷第400、401、40 2
    頁），並有扣案物品照片12幀在卷可稽（偵查卷第60、61頁
    ），其中在黑色手提袋內查扣之毒品大麻1包、煙斗1支係自
    1個小錢包內取出，有偵查卷第61頁右側中間照片可稽，而
    被告、林鋒於警詢時均供稱：扣案之毒品海洛因8包，係於
    被告住處房間內小桌子之桌面查獲，毒品甲基安非他命6 包
    、大麻1包、吸食大麻用煙斗1支、現金10萬元均係在黑色手
    提袋內查獲等語（偵查卷第17、28頁），證人林鋒於原審並
    證稱：偵查卷第61頁右側中間照片戴紫色手套的手所拿之小
    錢包係伊所有，黃色粉末是大麻，與煙斗一起放在小錢包裏
    等語（原審卷第406頁），足徵員警前往搜索時，被告房間
    內小桌子之桌面上置有裝有1包大包毒品海洛因之PU MA 牌
    包包、散裝之毒品海洛因7小包，房間內尚有另1個黑色手提
    袋（未扣案），其內裝有毒品甲基安非他命6包、大麻1包、
    吸食大麻用之煙斗1支、現金10萬元，此部分事實，堪可認
    定。被告雖辯稱偵查卷第60頁右上角照片桌面上之毒品海洛
    因警方自黑色手提袋內拿出來置於桌面、偵查卷第60頁右下
    角照片、第61頁左側中間照片所示之黑色手提袋係員警攜至
    其住處云云（原審卷第244頁、第401頁），惟警方進入被告
    房間時，房間內桌面放置毒品之情形即如偵查卷第60頁左上
    角照片，警方所攜帶的是黑色扁型公事包，偵查卷第60、6
    1頁所示黑色手提袋即係查獲毒品甲基安非他命、大麻、煙
    斗、現金10萬元之黑色手提袋等情，業據證人即員警劉衍奇
    上揭證述明確，被告此部分所辯，尚無足採。
(四)證人林鋒證稱：當天是被告打電話要伊過去，未告知確切原
    因，可能是要叫伊去用毒品，伊與太太彭靖閔前往被告住處
    ，彭靖閔先離開，伊僅攜帶1 個都彭牌的黑色手拿包，彭靖
    閔則未帶東西；當天伊有與被告一起施用毒品安非他命、海
    洛因，毒品安非他命係伊帶去，海洛因則是被告的，被告提
    供海洛因給伊施用，並未向伊收費；伊與被告係將海洛因捲
    在煙內吸食，當天僅捲1 支煙，伊僅吸1 、2 口海洛因；警
    方查獲之煙斗係伊施用大麻所用，伊將煙斗放在小錢包內，
    小錢包放在伊所著褲子之暗袋內，伊進入甲○○房間後，將
    煙斗拿出來放在桌上，警方是從伊身上查獲煙斗，偵查卷第
    61頁右側第2 張照片中戴紫色手套的手所拿即為小錢包，黃
    色粉末是大麻，和煙斗一起裝在小錢包內，都是伊所有等語
    （原審卷第349、350、353、355、357、406頁），而被告、
    證人林鋒為警查獲時經採尿送驗，2人之尿液均呈鴉片類、
    安非他命類陽性反應，有臺北市政府警察局偵辦毒品案件尿
    液檢體委驗單、臺灣檢驗科技股份有限公司濫用藥物尿液檢
    驗報告各2份在卷可憑（原審卷第209至211頁、第382至384
    頁），足徵證人林鋒證稱為警查獲前其與被告2人一起施用
    毒品海洛因、甲基安非他命，應屬事實；又證人林鋒證稱警
    方查獲之大麻、吸食大麻用之煙斗為其所有，同時放在小錢
    包內，證人彭靖閔亦證稱林鋒有施用毒品大麻之習慣（原審
    卷第394頁），堪認警方查獲扣案之毒品大麻1包、未扣案之
    吸食大麻用煙斗1支，確為證人林鋒所有。而該毒品大麻、
    煙斗與扣案之毒品甲基安非他命6包、現金10萬元，均係警
    方自被告住處房間內之「黑色手提袋」內查獲，經證人即員
    警劉衍奇上開證述綦詳，並有現場照片5幀在卷可查（偵查
    卷第61頁），證人即被告之配偶陳玉燕並證稱：95年4月4日
    下午林鋒及其太太來被告住處，林鋒提1個A3大小之長方型
    黑色手提袋，林鋒的太太先離開，林鋒留在被告住處，伊出
    門去接小孩回家，員警已在場進行搜索，林鋒當天拿1個黑
    色隨身包夾在腋下，黑色手提袋係用手提進來等語（原審卷
    第363、366頁），證人陳玉燕所述之「黑色手提袋」與證人
    劉衍奇證稱之「該黑色手提袋之尺寸比電腦螢幕大一些，有
    提帶」相符，且與被告辯稱：查獲扣案毒品之黑色手提袋係
    林鋒攜至其住處，為林鋒所有之情節吻合；又證人即林鋒之
    太太彭靖閔於警方進行搜索中，曾返回被告住處，並向警方
    表示該A3大小之黑色提袋係彭靖閔所有，不要抓林鋒，警方
    並未予置理，業經證人彭靖閔、陳玉燕、劉衍奇證述在卷（
    原審卷第365、393、402頁），徵諸證人林鋒自承在黑色手
    提袋內查獲之小錢包、毒品大麻、煙斗均係其所有、證人陳
    玉燕證稱該黑色手提袋係林鋒攜至被告住處、林鋒之妻彭靖
    閔返回被告住處時，尚表示該黑色手提袋係彭靖閔所有以迴
    護林鋒等情，足以憑認該黑色手提袋確係林鋒攜至被告住處
    ，其內查獲之毒品甲基安非他命6包、大麻1包、分裝夾鍊袋
    、煙斗1支、現金10萬元、電子磅秤等扣案物品，均係林鋒
    所有。據此，被告上揭於95年4月5日第1次偵訊時，供稱毒
    品係「大仔」交付、現金10萬元係其與「大仔」共同販賣毒
    品之酬勞云云，顯與事實不符，自不得據以為被告不利之認
    定。
(五)證人林鋒雖否認「黑色手提袋」為其所有，並於警詢供稱：
    當天警方查獲之物除現金37萬8,000 元及NOKIA 行動電話1
    支為其所有外，其餘扣案物品均不知是何人所有，伊進入被
    告房間後，就看到房間桌面上攤開擺放1 包1 包的海洛因，
    床邊還放著1 個黑色大手提袋，伊未打開看不知其內裝何物
    云云（偵查卷第28、29頁），於偵查中供稱：伊不清楚被告
    有無施用毒品，伊進到被告房間，就看到毒品放在桌上；嗣
    被告朋友來按門鈴，被告去應門，叫伊把袋子裏的東西拿出
    來，伊還未去碰，警察就進來房間，扣案毒品，非伊所有云
    云（偵查卷第119、153、154頁），於原審則改稱：扣案之
    毒品大麻1包、吸食大麻用之煙斗1支為其所有（原審卷第40
    6頁），足見林鋒於警、偵訊陳稱除現金37萬8,000元及NOKI
    A行動電話1支為其所有外，其餘扣案物品均非其所有，非屬
    事實，不足採信；若該「黑色手提袋」為被告所有，被告又
    明知其內裝有毒品甲基安非他命6包、大麻1包、現金10 萬
    元，被告自房間出去應門，豈可能不將該裝有毒品、現金之
    黑色手提袋加以藏匿，反而叫林鋒將黑色手提袋內之毒品拿
    出來？進者，依林鋒於原審之證述，其與被告為警查獲前，
    曾共同施用毒品海洛因、安非他命，毒品海洛因為被告提供
    ，只捲了1根菸，其僅吸1、2口等語（原審卷第350頁），可
    徵被告提供林鋒施用之毒品海洛因數量甚微，被告何須在桌
    面上擺放8包、重達220.78公克之毒品海洛因？衡以證人林
    鋒甫為警查獲時，猶冒用其兄「林衝」之名義應訊（所涉行
    使偽造私文書罪，業經本院95年度訴字第1078號判處有期徒
    刑9月確定），益見林鋒於警、偵訊為求脫免罪責，其陳述
    難期真實。林鋒雖於原審辯稱：伊將毒品大麻1包及煙斗一
    起放在小錢包內，小錢包放在伊所著褲子之暗袋內，煙斗係
    警方從伊身上拿出，伊進入被告房間後，曾將煙斗、小錢包
    放在桌上，不知何以警方會在黑色手提袋內查獲云云（原審
    卷第357、358、406、410頁），惟該吸食大麻用之小型煙斗
    係員警自黑色手提袋內之小錢包中搜得，並非自林鋒身上搜
    得，員警從林鋒身上僅查獲現金37萬8,000元及手機，並無
    查獲煙斗，業據證人即承辦員警劉衍奇證述明確（原審卷第
    405頁），且林鋒當天為警採尿檢驗結果，呈毒品大麻陰性
    反應，可徵林鋒為警查獲前並未施用大麻，又何需於進入被
    告房間後，將裝有大麻、煙斗之小錢包自褲內暗袋拿出放在
    桌上？足證林鋒所稱小錢包、煙斗、大麻係在其身上查獲云
    云，委無足採。又林鋒證稱當天伊僅攜帶黑色都彭牌之手提
    包，未攜帶黑色手提袋，並當庭提出該黑色手拿包拍照附卷
    （原審卷第413、414頁），惟查該手提包長26公分、寬17公
    分，可夾於腋下攜帶，與證人陳玉燕證述相符，且該手提包
    之大小足供放置林鋒之小錢包及煙斗，若林鋒確僅攜帶該手
    提包者，何以未將裝有煙斗之小錢包置於其內，卻放在黑色
    手提袋內？適足證明林鋒當天係同時攜帶黑色手提包、黑色
    手提袋至被告住處。又證人彭靖閔證稱：伊與林鋒當天到被
    告住處聊天，順便把娃娃給被告女兒；林鋒當天僅帶1個黑
    色手提包去被告住處，未拿A3大小之黑色手提袋，伊返回被
    告住處時，警察問A3大小之手提袋是誰的，當時林鋒在通緝
    中，又有吸毒習慣，伊擔心林鋒被抓走，所以不管是誰的，
    就說是伊的；當天林鋒帶37萬8,000元，是林鋒前1天去當鋪
    當手錶換來的錢，是家裏要用的錢云云（原審卷第393至395
    頁），惟查，證人林鋒於警詢供稱：查獲之37萬8,000 元係
    伊岳母住院要用錢，所以伊帶著錢出門（偵查卷第28頁），
    於偵查中證稱：37萬8,00 0元係彭靖閔哥哥的小孩在香港要
    看病要用的錢（偵查卷第118頁），於原審則證稱：伊遭警
    方查獲之現金37萬8,000元是彭靖閔給伊，是彭靖閔借來的
    錢，伊不知道錢的來源（原審卷第350、359頁），可徵證人
    林鋒對於該37萬8,000元究竟作何用途，前後供述反覆不一
    ；而證人彭靖閔就該款項之用途於偵查中證稱：警方在現場
    所扣得的錢，其實是朋友湊來要給伊哥哥小孩看醫生用的（
    偵查卷第114頁），證人彭靖閔就該筆款項之用途、來源，
    與林鋒所述又相互齟齬，證人即被告配偶陳玉燕並證稱：當
    天彭靖閔到被告住處，並未送娃娃（原審卷第365頁），足
    見證人彭靖閔所述不實；抑且，證人彭靖閔於警方搜索時，
    確曾表示現場物品係其所有，衡以該處所為被告承租，並非
    林鋒住處，而販賣、持有毒品均屬重罪，彭靖閔豈可能未加
    以辨識，即一概就屋內查獲物品承認係其所有之理？益現證
    人彭靖閔蓄意遮掩林鋒之情，其為脫免證人林鋒罪責，所證
    「黑色手提袋非林鋒所有」之迴護之詞，殊不足採信。
(六)據上所述，被告於95年4 月5 日第1 次偵訊時所為自白，與
    事實顯不相符，不得作為被告犯罪之證據。被告辯稱：當天
    係以10萬元價格向林鋒購買半兩毒品海洛因，林鋒自黑色手
    提袋內取出毒品海洛因供其試用，伊便給付10萬元予林鋒，
    林鋒將該10萬元置於黑色手提袋內而為警查獲，伊為掩飾林
    鋒販賣毒品之犯行才為不實之自白等語，應可採信。又被告
    供稱為警查獲時，桌面放置其原有供自己施用之毒品海洛因
    1包，嗣為警方倒入扣案之8包之毒品海洛因中（原審卷第29
    7頁），衡以被告於95年4月4日為警查獲經採集尿液送驗，
    呈鴉片類、安非他命類陽性反應，有臺灣檢驗科技股份有限
    公司95年4月10日CH/2006/40464號濫用藥物尿液檢驗報告書
    1紙在卷可參（原審卷第210頁），並經原審法院95年度訴字
    第736號判處應執行有期徒刑10月確定在案（偵查卷第173、
    174頁），堪認被告為警於上開時地查獲前，確有施用毒品
    海洛因、甲基安非他命之情事。惟被告非法持有毒品海洛因
    之低度行為，應為其施用之高度行為吸收，爰不另論罪，附
    此敘明。
四、綜上，本件依卷內事證，並無足證明被告甲○○涉犯毒品危
    害防制條例第4 條第1 項、第2 項之販賣第一級、第二級毒
    品犯行，此外，復查無其他積極證據足資證明被告涉犯上開
    罪嫌，原審為無罪之判決，尚無違誤。
五、公訴人上訴意旨略以：「（一）本件被告於偵查中於95年4
    月5日、95年6月29日，95年7月13日、95年9月12日4次偵訊
    時，先後供稱本件扣案之毒品或係「大仔」所交付，或係證
    人林鋒所交付等語，業經原審詳載於判決書。雖然被告對於
    究竟是何人將扣案重達220.78公克之海洛因毒品，以及重達
    195.92公克之安非他命毒品交付予伊之事實，交代不清，以
    至於出現供詞前後不一致的情形，然而，被告對於其取得扣
    案之海洛因、安非他命毒品之原因，係某人交付予伊，目的
    在於販售這些毒品的供述內容並未有所更動，則無論本件在
    被告住處查獲之海洛因、安非他命毒品係來自於證人林鋒或
    「大仔」，對於被告主觀上係以販售毒品之意思，而持有扣
    案之海洛因、安非他命毒品均不生影響，惟原審卻捨本逐末
    ，以被告枝微末節之供述相互齟齬為理由，反向推出被告無
    罪之論述，其適用論理法則似有違誤之處。（二）本件被告
    於警詢中，並未承認扣案毒品係伊持有：迨至檢察官偵查時
    ，始承認係受他人之託，收受扣案毒品以便伺機販售。嗣被
    告於審理中雖託詞扣案毒品為證人林鋒所有，因受林鋒之哀
    求，始於偵查中承認毒品為伊所有云云。惟查被告自88年起
    ，即多次因違反毒品危害防制條例案件經檢察官提起公訴，
    並經法院判處罪刑確定，有刑案資料查註紀錄表可稽，其對
    販賣毒品係重罪乙節，絕無不知之理。況以一般市井小民均
    知販賣毒品係屬重罪，被告豈有僅因林鋒之請託，即會於偵
    查中一改前詞，貿然承擔販賣毒品之重罪？顯見被告於偵查
    中所為：伊取得扣案之海洛因、安非他命毒品之原因，目的
    在於販售之供述，實較接近真實，足以採信。而其於偵查中
    ，雖數度翻異前詞，原因不外乎是意欲辯解以脫免刑責，然
    而本件扣案海洛因、安非他命毒品數量龐大，被告無法作出
    推託之辭，詞窮理屈之下，編織出不合常情的辯解，惟原審
    竟因其辯解有不合情理之處，反而作出有利被告之認定，其
    認定事實亦有違誤。（三）按販毒者於發送貨品時，為免為
    警追緝、或為免遭同道黑吃黑、或於遭警攔檢時易於將毒品
    丟棄，以卸免刑責，於交易時除須默秘行之、隱匿行蹤外，
    亦不會攜帶超過買家購買數量的毒品，本件扣案之安非他命
    毒品重達195.92公克，而扣案之海洛因亦達220.78公克，若
    如原審所認定：被告甲○○係向證人林鋒購買海洛因半兩乙
    情屬實，則證人林鋒於是日豈非成為流動的毒品量販店？被
    告僅購買半兩海洛因，林鋒卻攜帶220.78公克之巨量海洛因
    毒品前往被告住處兜售？被告並未購買安非他命，然林鋒卻
    攜帶巨量的安非他命毒品到被告住處？此種推論不合常理之
    處，顯而易見，然原審卻採信被告之辯解認被告係毒品之買
    家，其認定事實顯與經驗法則、論理法則有違，可見一斑。
    （四）扣案之海洛因毒品8包重達220.78公克，數量非微，
    市場價格不菲等情，業為原審所認定。若以被告所供述其向
    林鋒以1O萬元購買半兩海洛因之價格計算，扣案海洛因毒品
    市價高達2、3百萬元之譜，則於被告臥室內為何遭警查獲重
    達220﹒78公克之海洛因？其來源為何？被告持有之目的為
    何？均有深究的必要。原審雖詳細說明扣案的安非他命毒品
    應係證人林鋒所有，而非被告為販賣而持有，然對於被告住
    處查獲鉅量的海洛因毒品，涉有販賣、或意圖販賣而持有、
    或持有海洛因毒品乙節，卻未於理由闡述，隻字未論，其判
    決顯有不備理由之違誤」云云。惟查，被告雖於偵訊時曾自
    白犯罪，然經查明與事實顯不相符，不得作為被告犯罪之證
    據。且當天該黑色手提袋確係林鋒攜至被告住處，其內查獲
    之毒品甲基安非他命6包、大麻1包、分裝夾鍊袋、煙斗1支
    、現金10萬元、電子磅秤等扣案物品，均係林鋒所有，業經
    原審於判決內詳細說明其理由，公訴人對於起訴之犯罪事實
    ，所提出之證據及闡明之證據方法，尚無從說服法院形成被
    告有罪之心證，仍有合理懷疑存在，被告之犯罪尚屬不能證
    明，基於無罪推定之原則，自應為無罪判決之諭知。原判決
    以不能證明被告犯罪而為無罪之諭知，並無不合。檢察官上
    訴意旨仍執前詞指摘原判決不當，為無理由，應予駁回。
據上論斷，應依刑事訴訟法第368條，判決如主文。
本案經檢察官鄭龍照到庭執行職務。
中    華    民    國    98    年     3    月    25    日
                  刑事第一庭審判長法  官  葉騰瑞
                                  法  官  王炳梁
                                  法  官  莊明彰
以上正本證明與原本無異。
檢察官如不服本判決，應於收受送達後10日內向本院提出上訴書
狀，其未敘述上訴之理由者並得於提起上訴後10日內向本院補提
理由書（均須按他造當事人之人數附繕本）「切勿逕送上級法院
」。
                                  書記官  吳金來
中    華    民    國    98    年     3    月    25    日


司法院資訊處製作；財團法人民間司法改革基金會備份。
